【裁判字號】    88,訴,780
【裁判日期】    890106
【裁判案由】    常業重利
【裁判全文】
臺灣臺北地方法院刑事判決                          八十八年度訴字第七八號
    公  訴  人  臺灣臺北地方法院檢察署檢察官
    被      告  丙○○
右列被告因常業重利案件，經檢察官提起公訴（八十七年度偵字第二五四四○號），
本院判決如左：
    主      文
丙○○共同乘他人急迫貸以金錢，而取得與原本顯不相當之重利為常業，累犯，處有
期徒刑柒月。
    事      實
一、丙○○曾因重利案件，經本院於民國八十四年十二月四日判處有期徒刑四月，經
    台灣高等法院於八十五年五月九日判決駁回上訴，於八十五年八月二十七日易科
    罰金執行完畢；又因重利案件經台灣士林地方法院於八十七年三月十九日判處有
    期徒刑六月，併科罰金一萬元；仍未知悔改，於前案判決宣示後尚未執行時，與
    真實姓名年籍不詳之成年張姓男子及尤姓女子（未據起訴）基於犯意聯絡，於八
    十七年四月間，在報紙刊登「信用卡、運通卡、大來卡，１─２００萬可代償卡
    費尤小姐00000000」廣告之方式，招攬客戶，經營高利放款業務。嗣由
    借款人乙○○循電話聯絡後，丙○○等人乘乙○○需款急迫之際，借款予乙○○
    為其清償信用卡帳款三十餘萬元，並在台北市○○○路○段一七七巷十五號一樓
    「九八辣妹ＰＵＢ」，陸續借予乙○○共新台幣（下同）四十四萬元；丙○○等
    同時要求乙○○開立本票（每次借款時間、本票金額、實拿金額見附表），且質
    押二張信用卡、電子零件一批、客票十五萬元予丙○○等人，總計乙○○向丙○○等人共借得七十餘萬元。嗣於同年四月二十二日，張姓男子要求乙○○以信用
    卡於丙○○經營之三多力酒店（設於桃園市○○街六十一號六樓）所設終端機，
    以無實際消費行為而刷卡簽帳之方式，接續刷卡簽帳十萬元、六萬八千元清償部
    分借款（乙○○事後已陸續繳款清償，無不法所有意圖），由丙○○請領該刷卡
    金額後抵償該金額借款。丙○○與張姓男子等人隨又於同年五月間將乙○○質押
    之前開電子零件售予案外人甲○○，得款五十六萬六千九百四十元。丙○○等人
    於借款後不到一個月之時間，即取得七十三萬四千九百四十元之款項，惟仍繼續
    向乙○○要求清償七十餘萬元之本金，且拒不歸還上述供擔保之本票。三人共同
    以此方式取得與原本顯不相當之重利，並以之為常業。
二、案經被害人乙○○訴請臺灣臺北地方法院檢察署檢察官偵查起訴。
    理      由
一、訊據被告丙○○矢口否認有上述以高利放貸為常業之犯行，辯稱：伊未刊登高利
    放款廣告，是小張與尤小姐夫婦帶乙○○到伊經營之九八辣妹ＰＵＢ認識，伊乃
    介紹乙○○以貨品質押向案外人甲○○借款，後來出售該貨品之五十六萬六千九
    百四十元支票已由小張拿去兌現，伊並未交付任何借款予乙○○，亦未收取任何
    利息，乙○○刷卡簽帳十萬元及六萬八千元係用以支付小張的酒帳，並非清償部
    分借款等予。惟查：右揭事實，業據告訴人乙○○指述甚詳，並經證人甲○○於
    偵查中證述：丙○○出面請託幫其友人（乙○○）紓困等情明確；且有告訴人交
    付質押貨品之送貨單、被告自承出售乙○○所交付貨品而得之五十六萬六千九百
    四十元支票影本及乙○○刷卡十萬元、六萬八千元之信用卡簽帳單影本附卷可稽
    。而設置該刷卡終端機之三多力酒店及九八辣妹ＰＵＢ，均係丙○○所經營，此
    分別據證人陳樹東、王健美於偵查中結證屬實（八十七年度偵字第二五四四○號
    偵查卷第五頁、第二十三頁參照），且有美商美銀賓旭信用卡股份有限公司台北
    分公司八十七年九月二十一日函在卷可按，顯見被告確參與相關借款及清償之事
    。參以：(1)告訴人向丙○○等人共借款七十餘萬元，經丙○○等出售告訴人交付
    質押之貨品得款五十六萬六千九百四十元，並由告訴人刷卡十萬元、六萬八千元
    供清償部分借款後，被告丙○○仍認告訴人欠款七十餘萬元，並持續向其催討等
    情，業據告訴人於偵審中指陳明確；被告亦不否認其向告訴人追索，要求告訴人
    清償款項予甲○○之事（本院八十八年十二月二十三日審判筆錄參照）；足見被
    告等於借款後一個月內，已向告訴人收取高達七十餘萬元之款項，竟仍繼續要求
    告訴人清償七十萬元之本金，顯係收取與原本不相當之重利。(2)被告自承：偵查
    卷第二十六頁之廣告係小張等人所登等情明確（本院八十八年十二月二十三日審
    判筆錄參照）；被告明知上情，竟參與循廣告而來之本件借款及清償等相關事宜
    ，已如前述，被告丙○○與張先生、尤小姐等成年人有高利放貸之犯意聯絡及行
    為分擔甚為顯然。且被告等刊登報紙廣告，招攬不特定客戶進行放貸，並由被告
    以設置ＰＵＢ商號之方式提供信用卡終端機供人刷卡簽帳清償借款，其借貸、清
    償均有一定之手續及方式，顯係有計畫、規模之經營，而有以此為常業之意，並
    非偶然進行之高利放貸。綜上所述，本件事證明確，被告犯行堪以認定。
二、核被告所為，係犯刑法第三百四十五條之常業重利罪；被告與張先生、尤小姐等
    成年人就上述犯行有犯意聯絡及行為分擔，為共同正犯。至被告丙○○與共犯張
    先生等人事後雖要求被害人乙○○以刷卡簽帳之方式清償部分借款，惟持卡人乙○○刷卡簽帳之十萬元及六萬八千元金額已陸續清償銀行，此據乙○○陳述明確
    （本院八十八年九月十六日訊問筆錄參照），足見其刷卡時有清償刷卡金額之意
    思，並無不法所有意圖；是要求乙○○刷卡之被告等人亦無詐欺信用卡公司或發
    卡銀行之犯意聯絡可言，其所為不另構成詐欺罪，附此說明。查被告曾因重利案
    件，經本院於八十四年十二月四日判處有期徒刑四月，經台灣高等法院於八十五
    年五月九日判決駁回上訴，於八十五年八月二十七日易科罰金執行完畢，有台灣
    高等法院檢察署刑案紀錄簡覆表在卷可憑，其於五年之內，再犯本件法定本刑為
    有期徒刑以上之罪，為累犯，依法加重其刑。爰審酌被告以乘他人急迫之際借款
    ，以經營高利放貸為常業，對社會秩序妨害甚鉅，且其前屢因犯事實欄所示之重
    利罪經法院判決處刑，仍未悔改，又為本件常業重利犯行，及其犯罪手段、所生
    危害、犯罪後態度等一切情狀，良處如主文所示之刑。
據上論斷，應依刑事訴訟法第二百九十九條第一項前段，刑法第二十八條、第三百四
十五條、第四十七條，罰金罰鍰提高標準條例第一條前段，判決如主文。
本案經檢察官羅松芳到庭執行職務。
中      華      民      國    八十八    年      一      月      六      日
                                    台灣台北地方法院刑事第八庭
                                        法  官  朱  瑞  娟
右正本證明與原本無異
如不服本判決應於送達後十日內向本院提出上訴狀
                                        書記官  葉  金  發
中      華      民      國    八十八    年      一      月     十二     日
附錄法條
刑法第三百四十五條
以犯前條之罪為常業者，處五年以下有期徒刑，得併科三千元以下罰金。


司法院資訊處製作；財團法人民間司法改革基金會備份。
